【裁判字號】    99,易,1879
【裁判日期】    991014
【裁判案由】    詐欺
【裁判全文】
臺灣高雄地方法院刑事判決              99年度易字第1879號
公  訴  人  臺灣高雄地方法院檢察署檢察官
被      告  乙○○
上列被告因詐欺案件，經檢察官提起公訴（99年度偵字第17839
號、第19161 號）及移送併辦（99年度偵字第22650 號），被告
於準備程序進行中就被訴事實為有罪之陳述，經本院合議庭裁定
改依簡式審判程序審理，判決如下：
    主  文
乙○○幫助意圖為自己不法之所有，以詐術使人將本人之物交付
，處有期徒刑貳月，如易科罰金，以新臺幣壹仟元折算壹日。
    事  實
一、乙○○明知國內社會常見之詐騙集團，經常利用他人之存款
    帳戶轉帳，以掩飾渠等犯罪之不法所得，逃避執法人員之查
    緝，而提供自己之金融帳戶、存摺、提款卡、印章及密碼予
    陌生人士使用，更常與財產犯罪密切相關，可能被不法犯罪
    集團所利用，以遂渠等詐欺犯罪及隱匿、掩飾渠等犯罪所得
    財物或財產上利益之目的，竟仍以縱有人以其金融帳戶實施
    詐欺取財犯行，亦不違背其本意之幫助犯意，於民國99年3
    月29日前某不詳期日，在台南市安南區某不詳地點，將其所
    開立申辦之華南商業銀行路竹分行（下稱華南銀行）帳號為
    000000000000號帳戶之提款卡及密碼，交付予姓名年籍不詳
    之成年人，容任該帳戶供他人用以詐取財物。嗣該不詳成年
    人所屬詐騙集團成員即共同基於意圖為自己不法所有之犯意
    聯絡：
（一）99年3 月間某日，在雅虎拍賣網頁中，以「jain69424 」
      之拍賣帳號，虛偽刊登標售「Apple iPhone3 行動電話」
      之訊息，佯裝於網路上拍賣商品。99年3 月28日某時許，
      適有丁○○在其住處上網瀏覽該網站後，陷於錯誤，以新
      臺幣（下同）14,000元之金額標得上開Apple iPhone3 行
      動電話，並於翌日（29日）1 時許，依照指示匯款14,000
      元至上開乙○○之華南銀行帳戶內。
（二）99年3 月間某日，在雅虎拍賣網頁中，虛偽刊登標售「AP
      PLE 筆記型電腦」之訊息，佯裝於網路上拍賣商品。99年
      3 月28日19時許，適有丙○○在其住處上網瀏覽該網站後
      ，陷於錯誤，以30,000元之金額標購上開APPLE 筆記型電
      腦，並於翌日（29日）10時20分許，依對方指示匯款30,0
      00元至乙○○上開華南銀行帳戶內。
（三）99年3 月間某日，在雅虎拍賣網頁中，以「Ｚ00000000000
      00」之拍賣帳號，虛偽刊登標售「Leica D-LUX 4 相機」
      之訊息，佯裝於網路上拍賣商品。99年3 月30日18時許，
      適有甲○○在其住處上網瀏覽該網站後，陷於錯誤，以13
      ,000元之金額標得上開Leica D-LUX 4 相機，並於同日18
      時32分許，依照指示匯款13,000元至上開乙○○之華南銀
      行帳戶內。嗣丁○○、丙○○、甲○○遲未收到商品，發
      覺受騙報警處理，始循線查獲上情。
二、案經高雄縣政府警察局湖內分局報告臺灣高雄地方法院檢察
    署檢察官偵查起訴暨移送併案審理。
    理  由
一、本案被告乙○○所犯之罪，並非法定刑為死刑、無期徒刑或
    最輕本刑3 年以上有期徒刑之罪，亦非高等法院管轄第一審
    之案件，其於本院準備程序中就被訴事實已為有罪之陳述，
    本院乃裁定進行簡式審判程序。又簡式審判程序之證據調查
    ，依刑事訴訟法第273 條之2 規定，不受同法第159 條第1
    項審判外陳述排除之限制，再被告對於卷內之各項證據亦不
    爭執證據能力，故卷內所列之各項證據，自得作為證據，先
    予敘明。
二、上揭犯罪事實，業據被告乙○○於本院審理時坦承不諱，核
    與被害人丁○○、丙○○、甲○○於警詢時之指述相符，並
    提出網路銀行交易明細表、郵政自動櫃員機交易明細表影本
    、中國信託自動櫃員機交易明細表影本、雅虎拍賣網站網頁
    列印畫面、電子信箱內容（見高雄縣政府警察局湖內分局警
    卷一第3 頁至第3 頁反、第10頁至第12頁、台北市政府警察
    局文山第一分局警卷二第11頁至第12頁、第14頁、第18頁至
    第21頁反、臺灣板橋地方法院檢察署99年度偵字第17181 號
    偵卷第3 頁至第7 頁）為證，復有華南銀行99年5 月3 日華
    路存字第09900091號函暨所附被告上開華南銀行之開戶基本
    資料及存款往來明細表暨對帳單影本（見台北市政府警察局
    文山第一分局警卷二第3 頁至第10頁）附卷可憑。又依一般
    經驗，於郵局或銀行等金融機構開設存款帳戶暨請領存摺及
    提款卡，係供個人從事社會經濟活動流通資金之用，具有專
    屬性。且存摺、金融卡等有關個人財產、身分之物品，如淪
    落於不明人士手中，極易被利用為與財產有關犯罪工具，此
    為一般社會大眾所悉，被告為一具相當智識程度之成年人，
    自可預見提供金融帳戶之提款卡、密碼等物供他人使用，可
    能幫助詐欺集團既遂詐欺犯行並逃避查緝，是縱有人以其金
    融帳戶實施詐欺犯罪，亦不違背其本意之幫助詐欺不確定故
    意甚明。綜此，由前述被害人指述及相關書證等補強證據，
    足資擔保被告之自白核與事實相符。是本件事證明確，被告
    犯行堪以認定，應予依法論科。
三、按幫助犯之成立，主觀上行為人須有幫助故意，客觀上須有
    幫助行為，意即需對於犯罪與正犯有共同之認識，而以幫助
    之意思，對於正犯資以助力，而未參與實施犯罪之行為者而
    言（參照最高法院75年度台上字第1509號、88年度台上字第
    1270號判決意旨）。本件被告係基於幫助詐騙集團成員犯詐
    欺罪而提供提款卡等帳戶資料，且並無任何積極證據證明有
    參與實施詐欺取財之犯罪構成要件行為，是核被告所為，係
    犯刑法第30條第1 項、第339 條第1 項之幫助詐欺取財罪。
    被告提供上開提款卡、密碼予他人，使詐欺集團成員得持以
    詐騙不同被害人，其中被害人雖有數人，惟被告提供帳戶提
    款卡、密碼舉措僅有一次，係以一行為同時侵害數法益，為
    想像競合犯，應依刑法第55條前段規定論以一幫助詐欺取財
    罪，是移送併案審理部分（即被害人甲○○匯入款項至被告
    上開帳戶之事實）與本案起訴部分有裁判上一罪之關係，本
    院應併予審理。又被告提供帳戶等資料予詐騙集團成員之幫
    助犯行，應依刑法第30條第2 項之規定，按正犯之刑減輕之
    。爰審酌被告為智慮健全、具一般社會生活經驗之人，竟任
    意將帳戶存摺、提款卡及密碼提供不詳人士使用，危害社會
    治安及金融交易安全，並使犯罪之追查趨於複雜，所為實不
    足取，然念及被告犯後坦承犯行，態度尚佳，知所悔悟等一
    切情狀，量處如主文所示之刑，並諭知易科罰金之折算標準
    。
據上論斷，應依刑事訴訟法第273 條之1 第1 項、第299 條第1
項前段，刑法第30條第1 項前段、第2 項、第339 條第1 項、第
55條前段、第41條第1 項前段，刑法施行法第1 條之1 ，判決如
主文。
本案經檢察官鄧怡君到庭執行職務。
中    華    民    國    99    年    10    月    14    日
                  刑事第七庭    法  官  簡佩珺
以上正本證明與原本無異。
如不服本判決應於收受送達後十日內向本院提出上訴書狀，並應
敘述具體理由；其未敘述上訴理由者，應於上訴期間屆滿後二十
日內向本院補提理由書（均須按他造當事人之人數附繕本）「切
勿逕送上級法院」。
中    華    民    國    99    年    10    月    14    日
                                書記官  蕭家玲
附錄犯罪科刑法條：
中華民國刑法第30條
（幫助犯及其處罰）
幫助他人實行犯罪行為者，為幫助犯。雖他人不知幫助之情者，
亦同。
幫助犯之處罰，得按正犯之刑減輕之。
中華民國刑法第339條
（普通詐欺罪）
意圖為自己或第三人不法之所有，以詐術使人將本人或第三人之
物交付者，處 5 年以下有期徒刑、拘役或科或併科 1 千元以下
罰金。
以前項方法得財產上不法之利益或使第三人得之者，亦同。
前二項之未遂犯罰之。

司法院資訊處製作；財團法人民間司法改革基金會備份。
